臺灣板橋地方法院刑事判決　　　　　　　94年度易字第1742號
公　訴　人　臺灣板橋地方法院檢察署檢察官
被　　　告　乙○○
　　　　　　　　　　（現另案於臺灣臺北監獄臺北分監執行）
上列被告因恐嚇取財等案件，經檢察官提起公訴（94年度偵緝字
第2184號），本院判決如下：
    主  文
乙○○意圖為自己不法之所有，以恐嚇使人將本人之物交付，累
犯，未遂，處有期徒刑壹年。
    事  實
一、乙○○有違反肅清煙毒條例、麻醉藥品管理條例、毒品危害
    防制條例及竊盜等前科。前因施用第二級毒品案件，先後經
    臺灣臺南地方法院（92年度新簡字第528 號）及本院（93年
    度簡字第505 號）判處有期徒刑四月、六月確定，並經本院
    以93年度聲字第790 號裁定應執行有期徒刑八月確定，甫於
    民國93年11月22日執行完畢。詎乙○○仍不知悔改，明知車
    牌號碼為9T-593號之營業用小貨車（登記車主為洪立物流有
    限公司）為其綽號「小胖」之友人於94年5 月19日某時，在
    臺北縣三峽鎮○○路107 巷內以不詳方式所竊取，竟意圖為
    自己不法之所有，透過該小貨車內所放置之名片得知車主甲
    ○○之聯絡電話及住所後，即於同年5 月21日上午11時許先
    以電話聯絡甲○○，稱知悉該小貨車之停放位置，隨即於同
    日上午11時30分許，帶同甲○○至桃園縣大溪鎮○○路1127
    號前上開小貨車之停放位置查看後，進而以：伊係三峽地區
    的老大，該車係伊小弟所竊取，希望包數千元之紅包給伊小
    弟，才能對小弟有所交代等語，恫嚇甲○○，惟甲○○見乙
    ○○身形疑似煙毒犯，而未心生畏懼，並佯裝欲交付紅包而
    伺機報警於同日下午1 時許在上開臺北縣三峽鎮○○路107
    巷內查獲，致未生得財結果而不遂。
二、案經甲○○訴由臺北縣政府警察局三峽分局報請臺灣板橋地
    方法院檢察署檢察官偵查起訴。
    理  由
一、證人即告訴人甲○○於警詢中所為之證述及其所簽具之贓物
    認領保管單一紙，雖均係被告以外之人於審判外之陳述，然
    經本院於審判期日調查證據時提示被告並告以要旨後，被告
    就證據能力方面並未聲明異議，且本院審酌證人甲○○與被
    告素不相識，僅為單純竊盜及恐嚇取財案件之被害人，並無
    攀誣搆陷被告之動機，其於案發後記憶猶新之情況下所為之
    陳述，可信性甚高，故如引用證人甲○○於警詢中所為之證
    述及上開贓物認領保管單作為證據應屬適當，依刑事訴訟法
    第159 條之5 規定，即有證據能力。
二、訊據被告固坦承綽號「小胖」之友人竊取上開小貨車後，伊
    透過車上所留名片與告訴人聯繫，並帶同告訴人至前揭地點
    查看該小貨車，及為警查獲時係在該處等待告訴人交付金錢
    等事實，惟矢口否認有恐嚇取財之犯行，辯稱：「小胖」竊
    取該車後曾告知該車停放位置並出示告訴人放置於車上之名
    片，伊見告訴人之住處離伊住處不遠，便出於好心聯絡告訴
    人取回該車，後來係告訴人主動表示要包幾千元給伊，伊並
    未恐嚇告訴人云云。經查：前揭事實，業據證人甲○○於警
    詢、偵查及本院審理中均證述明確，前後核屬相符，並有贓
    物認領保管單、車輛失竊電腦輸入單、車輛尋獲電腦輸入單
    、「車輛車牌失竊作業─查獲車輛認可資料」各一紙、現場
    照片四幀附卷可稽。按證人甲○○與被告前無怨隙，且被告
    帶其尋獲該車，理應感激被告，當無無端誣陷被告之理，若
    非被告確實曾索取數千元之「紅包」，衡情證人甲○○逕行
    將該車取回後報警銷案即可，又何需特別報警逮捕被告？是
    證人甲○○所述，可信度甚高。另證人甲○○係居住於三峽
    鎮○○路107 巷，與被告所居住之同鎮○○路299 巷有一段
    距離，並非相近之鄰居，二人間亦素不相識，被告若有意行
    善助人，逕行報警或以電話告知告訴人該車所在處所即可，
    又何以甘冒得罪友人「小胖」之風險，如此大費周章特意陪
    同告訴人尋回該車？況且被告為警查獲時，確實亦在告訴人
    住處樓下等待告訴人交付金錢，此為被告所自承，亦可徵被
    告係有意藉此貪得不法利益，至為灼然。據此，本案被告所
    辯顯有違情理，洵非可採，本案事證明確，被告犯行堪以認
    定。
三、論罪科刑部分：
(一)被告於上開竊盜犯行後，前於94年2 月2 日修正公布之刑法
    ，已自95年7 月1 日起施行，另刑法施行法亦於95年6 月14
    日增訂該法第1 條之1 規定，並自95年7 月1 日施行。其中
    修正後刑法第2 條之規定，乃係關於新舊法比較適用之準據
    法，其本身無關行為可罰性要件之變更，故於95年7 月1 日
    刑法修正施行後，如有涉及比較新舊法之問題，即應逕依修
    正後刑法第2 條第1 項規定，為「從舊從輕」之比較（最高
    法院95年度第8 次刑事庭會議決議意旨參照）。且比較時應
    就罪刑有關之共犯、未遂犯、連續犯、牽連犯、結合犯以及
    累犯加重、自首減輕、暨其他法定加減原因、與加減例等一
    切情形，綜其全部之結果，而為比較，最高法院24年上字第
    4634號判例意旨可資參照。經查：
  刑法第346 條第1 項恐嚇取財罪雖未修正，然其罰金刑部分
    之法定最低刑度依修正後刑法第33條第5 款之規定，為新臺
    幣一千元；然依被告行為時之刑罰法律，即罰金罰鍰提高標
    準條例第1 條前段及修正前刑法第33條第5 款規定，該罪之
    罰金刑法定最低刑度為銀元十元即新臺幣三十元，是比較修
    正前後刑度結果，應以修正前之規定對被告較為有利，依據
    刑法第2 條第1 項前段，應一體適用修正前刑法相關規定。
  另上開修正後刑法自95年7 月1 日施行前，刑法分則編有關
    罰金刑之貨幣單位係銀元，且應依罰金罰鍰提高標準條例第
    1 條、第4 條之規定，按各該具體條文制定或修正之先後，
    定其罰金刑部分提高之倍數。惟因上開刑法施行法業已增訂
    第1 條之1 ，該條規定：「中華民國九十四年一月七日刑法
    修正施行後，刑法分則編所定罰金之貨幣單位為新臺幣。九
    十四年一月七日刑法修正時，刑法分則編未修正之條文定有
    罰金者，自九十四年一月七日刑法修正施行後，就其所定數
    額提高為三十倍。但七十二年六月二十六日至九十四年一月
    七日新增或修正之條文，就其所定數額提高為三倍」，亦即
    自95年7 月1 日起，刑法分則編所定罰金之貨幣單位，由原
    來之銀元改為新臺幣，且94年1 月7 日刑法修正時，刑法分
    則編未修正之條文定有罰金者，自95年7 月1 日起，有關罰
    金之數額提高為三十倍。換言之，刑法施行法第1 條之1 施
    行後，罰金刑之貨幣單位雖有「銀元」、「新臺幣」之更異
    ，惟適用結果之罰金刑最高額度則無二致。再參照刑法施行
    法第1 條之1 之立法理由說明：「……考量新修正之刑法施
    行後，不再適用現行法規所定貨幣單位折算新臺幣條例，為
    使罰金數額趨於一致，避免衍生新舊法比較適用問題，以緩
    和實務適用法律之衝擊，於不變動罰金數額之前提下，爰為
    第2 項規定。」，可知本條規定之目的，即在於避免就罰金
    之提高部分再比較新舊法，應屬修正後刑法第2 條之特別規
    定，而應優先適用。據此，刑法第346 條第1 項之恐嚇取財
    罪係定有罰金刑之罪，應逕行適用刑法施行法第1 條之1 之
    規定即可，毋庸再依修正後刑法第2 條第1 項之規定，比較
    刑法施行法第1 條之1 及罰金罰鍰提高標準條例第1 條之規
    定何者有利於被告，附此敘明。
(二)按恐嚇罪之通知危害方法，並無限制，除以積極明示之言語
    舉動外，凡以其他足使被害人理解其意義之方法或暗示其如
    不從，將加危害而使被害人心生畏怖者，均應包括在內，最
    高法院73年度台上字第1933號判決意旨可資參照。本件被告
    雖未直接恫嚇告訴人若未交付數千元之「紅包」即無法取回
    該車或有其他後果，然其既已自稱為「三峽地區的老大」，
    又稱要給該名綽號「小胖」之小弟一個交代，且其所持告訴
    人名片上復有告訴人之住所及電話，顯然已暗示告訴人若不
    從將無法順利取回該車或直接加危害告訴人本人，足以使告
    訴人心生畏怖甚明。故核被告所為，係犯刑法第346 條第3
    項、第1 項之恐嚇取財未遂罪。
(三)按上開修正前刑法第25條第2 項規定：「未遂犯之處罰，以
    有特別規定者為限。」，第26條前段規定：「未遂犯之處罰
    ，得按既遂犯之刑減輕之。」，而修正後刑法第25條第2 項
    則合併規定為：「未遂犯之處罰，以有特別規定者為限，並
    得按既遂犯之刑減輕之。」，顯然僅屬法條文字之移列，並
    非法律之變更，是被告已著手於上開犯罪行為之實行而不遂
    ，為未遂犯，應依一般法律適用原則，逕行依裁判時之修正
    後刑法第25條第2 項後段規定按既遂犯之刑度減輕之（最高
    法院95年度第21次刑事庭會議決議意旨參照）。
(四)上開修正後刑法第47條第1 項係規定「受徒刑之執行完畢，
    或一部之執行而赦免後，五年以內故意再犯有期徒刑以上之
    罪者，為累犯，加重本刑至二分之一」，與修正前刑法第47
    條規定「受有期徒刑之執行完畢，或受無期徒刑或有期徒刑
    一部之執行而赦免後，五年以內再犯有期徒刑以上之罪者，
    為累犯，加重本刑至二分之一」雖有所不同，然若被告再犯
    者係故意犯罪，則不論依修正前、後之規定，均成立累犯，
    對於被告即無有利不利之情形，亦應依一般法律適用原則，
    逕行依裁判時之修正後刑法第47條第1 項之規定論處。據此
    ，本件被告前因施用第二級毒品案件，先後經臺灣臺南地方
    法院（92年度新簡字第528 號）及本院（93年度簡字第505
    號）判處有期徒刑四月、六月確定，並經本院以93年度聲字
    第790 號裁定應執行有期徒刑八月確定，甫於93年11月22日
    執行完畢乙節，有臺灣高等法院被告前案紀錄表一份在卷可
    按，其受有期徒刑執行完畢後五年內，故意再犯本件有期徒
    刑以上之罪，為累犯，應依修正後刑法第47條第1 項之規定
    加重其刑。
(五)本院爰審酌被告前有如事實欄所示之多項前科，有上開被告
    前案紀錄表一份在卷可按，素行不佳，犯罪之動機、目的在
    於貪圖不法利益、犯罪手段、對於告訴人所造成之損害、暨
    其犯罪後猶藉詞否認犯行、不見悔意之態度等一切情狀，量
    處如主文所示之刑，以資懲儆。
四、不另為無罪諭知部分：
(一)公訴意旨另以：上開小貨車係被告與該名綽號「小胖」之人
    於前揭時、地所共同竊取，故認被告此部分所為，係犯刑法
    第320 條第1 項之竊盜罪，且與本件前揭經論罪科刑之恐嚇
    取財未遂罪部分有修正前刑法第55條牽連犯之裁判上一罪關
    係等語。
(二)惟按犯罪事實應依證據認定之，無證據不得推定其犯罪事實
    ，刑事訴訟法第154 條第2 項定有明文。次按認定不利於被
    告之事實，須依積極證據，苟積極證據不足為不利於被告事
    實之認定時，即應為有利於被告之認定，更不必有何有利之
    證據，最高法院30年度上字第816 號判例意旨可資參照。本
    件公訴人認被告涉有前開竊盜犯行，無非係以告訴人甲○○
    之指述、被告自承帶同告訴人尋獲該車之供述，及卷附贓物
    認領保管單、車輛失竊電腦輸入單、車輛尋獲電腦輸入單、
    「車輛車牌失竊作業─查獲車輛認可資料」各一紙、現場照
    片四幀為主要論據。訊據被告堅決否認有與綽號「小胖」者
    共同竊取該小貨車之犯行，辯稱：該小貨車係「大胖」竊車
    後告知伊等多名認識之人，且同時告知停放位置，伊方告知
    告訴人，該車並非伊所竊取等語。
(三)經查：告訴人甲○○之指述及卷附贓物認領保管單、車輛失
    竊電腦輸入單、車輛尋獲電腦輸入單、「車輛車牌失竊作業
    ─查獲車輛認可資料」各一紙、現場照片四幀等物，僅能證
    明上開小貨車失竊及被告帶同告訴人尋獲該車之事實，尚無
    從直接證明該車為被害人與「小胖」所共同竊取。又被告雖
    知悉告訴人上開小貨車遭竊之事實及該車遭竊後之停放地點
    ，惟依一般社會生活經驗，被告知悉此事之可能原因不止一
    端，或係自「小胖」處收受該贓物，或僅係無意間自「小胖
    」處得知此事後，起意趁機向告訴人要索錢財，均不無可能
    ，尚不能僅因被告無法陳報「小胖」之真實姓名年籍，即任
    意推定被告有上開公訴意旨所指之共同竊盜罪行。
(四)據此，被告辯稱上開小貨車係「小胖」所竊取，伊係事後方
    得知之事實雖無具體證據可資證明，然亦無證據證明其此部
    分所辯不可採信或有違常理，而本案前揭證據既僅能證明被
    告知悉該小貨車遭竊之事實及該車停放之地點，無法證明被
    告有參與竊盜該自小貨車部分之事實，自難認被告確有公訴
    意旨所指共同竊盜之犯行，不能證明被告此部分犯罪，揆諸
    前揭條文及判例意旨，原應就此部分為無罪判決之諭知，惟
    公訴意旨認此部分如成立犯罪，與本件前揭經論罪科刑之恐
    嚇取財未遂罪部分有修正前刑法第55條牽連犯之裁判上一罪
    關係，本院爰不另為無罪判決之諭知，附此敘明。
據上論斷，應依刑事訴訟法第299 條第1 項前段，刑法第2 條第
1 項前段、第346 條第3 項、第1 項、第25條第2 項後段、第47
條第1 項，判決如主文。
本案經檢察官吳宗光到庭執行職務。
中　　華　　民　　國　　96　　年　　3 　　月　　9 　　日
                  刑事第十七庭  審判長法　官 李幼妃
                                      法　官 鄭燕璘
                                      法　官 張紹省
以上正本證明與原本無異。
如不服本判決應於送達後十日內向本院提出上訴狀。
                                      書記官 周雅玲
中　　華　　民　　國　　96　　年　　3 　　月　　22　　日
附錄本案論罪科刑法條全文：
中華民國刑法第346條
意圖為自己或第三人不法之所有，以恐嚇使人將本人之財物交付
者，處六月以上、五年以下有期徒刑，得併科一千元以下罰金。
以前項方法得財產上不法之利益，或使第三人得之者，亦同。
前二項之未遂犯罰之。
